【裁判字號】    97,台上,2105
【裁判日期】    970522
【裁判案由】    違反毒品危害防制條例
【裁判全文】
最高法院刑事判決            九十七年度台上字第二一○五號
上  訴  人  甲○○
上列上訴人因違反毒品危害防制條例案件，不服台灣高等法院台
中分院中華民國九十七年三月五日第二審判決（九十六年度上重
訴字第六八號，起訴案號：台灣彰化地方法院檢察署九十六年度
偵字第三三三一號），提起上訴，本院判決如下：
    主  文
上訴駁回。
    理  由
按刑事訴訟法第三百七十七條規定，上訴於第三審法院，非以判
決違背法令為理由，不得為之。是提起第三審上訴，應以原判決
違背法令為理由，係屬法定要件。如果上訴理由書狀並未依據卷
內訴訟資料，具體指摘原判決不適用何種法則或如何適用不當，
或所指摘原判決違法情事，顯與法律規定得為第三審上訴理由之
違法情形，不相適合時，均應認其上訴為違背法律上之程式，予
以駁回。本件上訴人甲○○上訴意旨略稱：(一)、羅乙賢於民國九
十六年一月六日下午向不詳姓名成年男子購買甲基安非他命，上
訴人並未參與交易過程，更未曾囑咐該不詳姓名之人與羅乙賢交
易甲基安非他命，是該不詳姓名之人自行與羅乙賢達成上開毒品
之交易，上訴人亦未從中牟取任何財物。原判決就上訴人在原審
所辯無該部分販賣甲基安非他命之犯行，並未說明不採之理由，
有判決不備理由及理由矛盾之違法。(二)、上訴人多次販賣甲基安
非他命，雖非對於固定之人或地點為之，卻僅出於一個犯罪意思
，而延續複數之行為，應僅成立販賣上開毒品之集合犯。原判決
認不構成集合犯，自屬違背法令。且上訴人僅販賣海洛因一次，
數量極微只得新台幣（下同）一千元，原審量處上訴人有期徒刑
十五年六月，實嫌過重。(三)、原判決附表（下稱附表）編號一、
二部分，上訴人是為欺騙黃金裕金錢，並未與之完成交易。原審
未明確調查，片面採信黃金裕前後不一之證詞，有違經驗法則及
論理法則。附表編號四部分，上訴人並未著手實行，黃金裕雖在
警詢時陳稱共向上訴人購買四次甲基安非他命，然其於第一審時
已供稱此部分並未交易完成，則上訴人販賣甲基安非他命予黃金
裕，當為三次，而非四次。原審未予調查，且不採上訴人之辯解
，有調查未盡及判決不備理由之違法。
惟查：原判決綜合全案證據資料，本於事實審法院職權推理之作
用，認定上訴人確有販賣海洛因予羅乙賢友人綽號「義民」之成
年男子，及於附表所示時間、地點販賣甲基安非他命四次予黃金
裕，以甲基安非他命一包抵償其應給付羅一朗之小客車修復費中
一千元，並與不詳姓名男子共同販賣甲基安非他命予羅乙賢等之
犯行。因而撤銷第一審關於上訴人販賣第一級毒品部分之判決，
改判仍論處上訴人販賣第一級毒品（累犯）罪刑（處有期徒刑十
五年六月），並維持第一審論處上訴人販賣及共同販賣第二級毒
品六罪（均累犯）罪刑（各處有期徒刑八年，詳如第一審判決附
表一編號一、二、三、四、六、七主文欄所示）部分之判決，駁
回上訴人此六部分在第二審之上訴，已詳細說明其採證認事之理
由。所為論斷，亦俱有卷證資料可資覆按。上訴意旨對原審之論
斷，究有何違背經驗法則或論理法則之違法情形，並未依據卷內
資料，為具體之指摘。且查：羅乙賢在偵查中及第一審時，已供
稱其與上訴人在電話中約定購買甲基安非他命之交易地點（員林
鎮愛買大賣場停車場）及金額（一千元）後，即在該約定處所經
由一不詳姓名之人交付其甲基安非他命一包，並收取購毒價金一
千元（見他字第二六二一號卷第四八至四九頁、一審卷第一二六
至一二八頁）。原判決以羅乙賢上開供證與卷附實施通訊監察之
監聽譯文所載通話內容相符，而據以判斷羅乙賢係與上訴人先以
電話達成購買甲基安非他命之合意，上訴人再囑由該不詳姓名之
成年男子至約定地點與羅乙賢交易，上訴人與該男子間就此部分
有犯意聯絡及行為分擔，為共同正犯，上訴人否認有此部分之犯
行，係屬畏罪卸責之詞，無可採信（見原判決第八頁第六至二一
行，第十頁第十三至十四行），要係本於卷存證據而為推理，於
證據法則自屬無悖，亦無判決不載理由或所載理由矛盾之可言。
又證據之取捨及證據之證明力如何，由事實審法院依其調查證據
所得心證，本其確信自由判斷，茍不違反經驗法則或論理法則，
即難遽指違法。原判決已說明其就案內所有證據，本於調查所得
心證，分別定其取捨，而憑以認定上訴人確有於附表所示之時間
、地點，先後四次販賣甲基安非他命予黃金裕之依據及理由；並
就上訴人所辯其中二次伊僅收錢未交付毒品，目的是要詐騙黃金
裕，及其無附表編號四之犯行云云，係如何之不足憑採，亦已在
理由內詳加說明指駁（見原判決第五頁第十七行至次頁第八行）
。此係事實審法院採證認事之職權行使，難謂有違反證據法則、
判決不備理由，或應於審判期日調查之證據而未予調查之情形。
茲上訴意旨對原審此部分之論斷，既亦未依據卷內資料，具體指
摘有如何違背法令之情形，僅泛稱黃金裕就附表編號一、二部分
之供證前後不一，就編號四部分在第一審時已供稱未完成交易云
云，據以指摘原判決違法。惟黃金裕在偵查中及第一審經交互詰
問時，已明確指稱「於九十五年十一、十二月間」向上訴人購買
四次甲基安非他命，「有拿到毒品，一手交錢一手交貨」、「我
有拿到毒品」各等語（見前引他字卷第六三頁、一審卷第一七二
至一七三頁）；至黃金裕在第一審時雖證稱「於九十六年一月一
日那次沒有完成交易」，但原判決附表記載之上訴人販賣毒品時
間，均為「九十五年十一、十二月間某日」，並未認定上訴人有
於九十六年一月一日販賣甲基安非他命予黃金裕。上訴意旨，係
以自己之說詞，對原審採證認事之適法職權行使，并已於判決內
說明之事項，漫事指摘，復為單純之事實上爭辯，難認係適法之
第三審上訴理由。再者，量刑輕重係屬事實審法院得依職權自由
裁量之事項，原判決就上訴人販賣海洛因部分，已依其責任為基
礎，斟酌刑法第五十七條各款所列情形，量定之刑罰既未逾依（
修正後）刑法第五十九條酌減其刑後之法定刑度，即不得遽指為
違法。其餘上訴意旨所執各詞（販賣甲基安非他命係集合犯部分
），原判決已在理由中論斷綦詳（見原判決第十一頁第五行至次
頁第十二行），並無上訴意旨所指之違法情形。上訴意旨，係以
片面主觀之意見，任意指摘原判決違法，顯與法律規定得為第三
審上訴理由之違法情形，不相適合。其就販賣第一級毒品、第二
級毒品部分之上訴，違背法律上之程式，應予駁回。又查第三審
上訴書狀，應敘述上訴之理由，其未敘述者，得於提起上訴後十
日內補提理由書於原審法院，已逾上述期間，而於第三審法院未
判決前仍未提出上訴理由書狀者，第三審法院應以判決駁回之，
刑事訴訟法第三百八十二條第一項、第三百九十五條後段規定甚
明。上訴人就轉讓第一級毒品部分，不服原審判決，於九十七年
三月二十一日提起上訴，並未敘述理由，迄今逾期已久，於本院
未判決前仍未提出，依上開規定，其上訴自非合法。其就轉讓第
一級毒品部分之上訴，亦應予駁回。
據上論結，應依刑事訴訟法第三百九十五條，判決如主文。
中    華    民    國  九十七  年    五    月  二十二  日
                      最高法院刑事第七庭
                          審判長法官  謝  俊  雄
                                法官  魏  新  和
                                法官  吳  信  銘
                                法官  徐  文  亮
                                法官  韓  金  秀
      本件正本證明與原本無異
                                      書  記  官
中    華    民    國  九十七  年    五    月  二十三  日
                                                    ｍ


司法院資訊處製作；財團法人民間司法改革基金會備份。
